【裁判字號】    99,聲再,202
【裁判日期】    990528
【裁判案由】    證券交易法等
【裁判全文】
臺灣高等法院刑事裁定                 99年度聲再字第202號
再審聲請人
即受判決人  甲○○
送達代收人  郭登富律師
上列聲請人因違反證券交易法等案件，對於本院95年度金上重訴
字第4號，中華民國98年2月25日第二審確定判決（原審臺灣士林
地方法院93年度金重訴字第3號，起訴案號：臺灣士林地方法院
檢察署93年度偵字第5695號等），聲請再審，本院裁定如下：
    主  文
再審之聲請駁回。
    理  由
一、聲請意旨如附件聲請書所載。
二、按因發見確實之新證據，足認受有罪判決之人應受無罪之判
    決者得聲請再審，固為刑事訴訟法第420條第1項第6款所明
    定。惟（一）所謂發見新證據，係指該證據當時已經存在，
    為法院及當事人所不及知，不及調查斟酌，至其後始行發見
    ，且就證據本身形式上觀察，固不以絕對不須經過調查程序
    為條件，但必須顯然可認為足以動搖原有罪確定判決，而為
    受判決人無罪、免訴、免刑或輕於原判決所認罪名之判決者
    為限。此受理聲請再審之最後事實審法院，應就聲請再審理
    由之所謂「新證據」，是否具備事實審判決前已經存在，為
    法院、當事人所不知，事後方行發見之「嶄新性」，及顯然
    可認足以動搖原有罪確定判決，應為無罪、免訴、免刑或輕
    於原判決罪名之「顯然性」二要件，加以審查，為判斷應否
    准予開始再審之準據（最高法院85年度台抗字第308號裁定
    參照）。（二）次按此所謂「確實之新證據」，係指其證據
    之本身在客觀上可認為真實，勿須經過調查，即足以動搖原
    判決，使受刑人得受有利之裁判者而言，若在客觀上就其之
    真實性為如何，尚欠明瞭，非經相當之調查，不能辨其真偽
    ，即與確實新證據之「確實」含義不符，自難據為聲請再審
    之理由（最高法院70年度台抗字第161號裁定參照）。（三
    ）又若判決前已經當事人提出或聲請調查之證據，經原法院
    捨棄不採者，即非該條款所謂發見之新證據，不得據為聲請
    再審之原因（最高法院77年度台抗字第55號裁定參照）。綜
    上所述，刑事訴訟法第420條第1項第6款所謂發見新證據，
    係指該證據當於事實審法院判決前已經存在，為法院及當事
    人所不知及調查斟酌，而於判決事後始經發見者而言，該證
    據之成立並非在判決確定之後始成立，且該證據必須毋須經
    調查程序，或經原法院不採者，並顯然可認為確實足以動搖
    原確定判決，而為受判決人有利之判決者為限。
三、經查：
（一）聲請人甲○○聲請本件再審，所據以提出再審之證據為附
      件2即2004年1月10日傳真文影本、附件3即2003年12月10
      日傳真文影本。查，上開證物均係法院、當事人於本案判
      決確定前已知悉，存在於原確定判決案之卷內，非判決後
      所發現，不及調查斟酌，或審判時未經注意，是上開證據
      並不具「嶄新性」，自非刑事訴訟法第420條第1項第6款
      所規定之確實之新證據。
（二）又聲請人聲請傳喚證人石招淑，稱：石招淑於80年間進入
      博達公司，擔任進口部主管至93年1月9日離職；聲請人係
      92年7月至93年3月26日就職博達公司金融資源中心協理。
      待證事實係93年1月lO日至同年3月中旬間，此段期間博達
      公司有關進出口部之處理究為何人負責？此情聲請法院加
      以調查。按聲請人既主張石招淑於93年1月9日離職，則聲
      請人要證人石招淑證明其「離職後」至同年3月中旬有關
      博達公司進出口部之處理究為何人負責，顯與事理有違？
      至聲請人主張其在93年1月10日參加教育訓練，傳真文件
      非其記載一節，亦需費時調查始得實情。是聲請人上開主
      張，顯然非經相當之調查程序，難以究明，依形式上觀察
      ，即非可認為確實之證據，足以動搖原確定判決，而為受
      判決人有利判決之證據；是此部分非上開條款所規定之「
      確實之新證據」。
（三）另聲請人以：上開傳真文件所指定受款人：FARSTREAM、F
      ANSSON LAKE、MOORLAND等公司，其中FARSTREAM海外公司
      之負責人92年12月22日變更為證人邱文智，FANSSON LAKE
      海外公司之負責人92年9月24日亦為證人邱文智，MOORLAN
       D海外公司之負責人92年9月19日為證人邱文智，所以證
      人邱文智於前開確定判決所為聲請人與石招淑、賴哲賢有
      辦理交接之證言，不足採信云云。惟證據之調查，係屬法
      院之職權，而法院就調查證據之結果，而為斟酌取捨，是
      證據之證明力如何，係屬法院之職權範圍，原確定判決既
      已就聲請人相關涉案之證據，予以審酌認定，並於理由內
      就聲請人上開所辯詳予敘明何以不採之論據，已足認定聲
      請人確涉有修正前證券交易法第171條第2款之罪責。況確
      定判決就證據之取捨，若無違反論理或經驗法則，即難認
      其所為之論斷係屬違法；是聲請人以此指摘原判決，並據
      為再審之理由，自有不符。從而，聲請人聲請本件再審所
      提出之上開證據並非刑事訴訟法第420條第1項第6款之確
      實之新證據。
（四）聲請人另主張其被判處有期徒刑2年6月，石招淑之判處有
      期徒刑8月，稱不符合比例原則，亦聲請再審改判聲請人
      較輕之刑期云云；經查：
    (一)聲請人甲○○因涉犯刑法第216條、第215條刑法第33
      6條第2項刑法第342條商業會計法第71條93年4月28
      日修正前證券交易法第171條第1款、第2款93年4月28日
      修正前證券交易法第174條第1項第1款，經臺灣士林地方
      法院檢察署檢察官以93年度偵字第5695號、93年度偵字第
      9629號、93年度偵字第6671號、93年度偵字第7406號、93
      年度偵字第9426號、93年度偵字第9425號、93年度偵字第
      9101號、93年度偵字第9427號提起公訴。前經臺灣士林地
      方法院判決後，上訴後，本院於98年2月25日以95年度金
      上重訴字第4號撤銷改判，以修正前證券交易法第171條第
      2款之不合營業常規致生不利益罪論罪，判決「甲○○共
      同連續已依證券交易法發行有價證券公司之受僱人，以直
      接及間接方式，使公司為不利益之交易，且不合營業常規
      ，致公司遭受損害，處有期徒刑貳年陸月。」不服上訴經
      最高法院於98年11月19日以98年台上字6782號判決上訴駁
      回而確定。
    (二)至石招淑則因犯係涉犯刑法第216條、第215條行使偽造文
      書罪嫌、刑法第216條、第215條行使業務登載不實文書罪
      嫌、第336條第2項業務侵占罪嫌、第342條第1項背信罪嫌
      、及違反商業會計法第71條第1款之罪嫌，經臺灣臺北地
      方法院檢察署檢察官以94年度偵字第13267號、第14773號
      提起公訴，臺灣臺北地方法院審理後，於99年3月19日以9
      9年度金重訴緝字第1號判決「石招淑共同連續商業負責人
      ，以明知為不實之事項，而填製會計憑證，處有期徒刑捌
      月。」，其上訴後，於本院99年上重訴字27號審理中撤回
      上訴而確定。
    (三)惟查，聲請人甲○○與石招淑2人間，在博達公司任職期
      間及擔任之職務既有前述不同，且2人被檢察官起訴之罪
      名亦有別，致不同法院判處不同之罪名與刑期，聲請人以
      不符合比例原則聲請再審，亦不符合刑事訴訟法第420條
      第1項第6款所定之情形，亦難認為有再審之理由。
（五）綜上所述，聲請人聲請本件再審所提出之上開證據，均非
      刑事訴訟法第420條第1項第6款之確實之新證據，其聲請
      本件再審並無再審之理由，應予駁回。
據上論斷，應依刑事訴訟法第434條第1項，裁定如主文。
中    華    民    國    99    年    5     月    28    日
                  刑事第一庭審判長法  官  葉騰瑞
                                  法  官  莊明彰
                                  法  官  王炳梁
以上正本證明與原本無異。
如不服本裁定，應於收受送達後五日內向本院提出抗告狀。
                                  書記官  陳佳伶
中    華    民    國    99    年    5     月    31    日

司法院資訊處製作；財團法人民間司法改革基金會備份。
